臺灣基隆地方法院民事裁定 
                               111年度消債更字第62號
聲  請  人
即  債務人  陽正中  

代  理  人  黃柏彰 律師                    
債  權  人  臺灣土地銀行股份有限公司

法定代理人  何英明  
代  理  人  游嘉祿  
債  權  人  花旗（台灣）商業銀行股份有限公司


法定代理人  莫兆鴻  
代  理  人  陳正欽  
債  權  人  聯邦商業銀行股份有限公司

法定代理人  林鴻聯  
代  理  人  鄭伊舒  
債  權  人  彰化商業銀行股份有限公司

法定代理人  凌忠嫄  


債  權  人  有限責任基隆市第二信用合作社

法定代理人  許振豊   
債  權  人  滙誠第二資產管理股份有限公司

法定代理人  莊仲沼  
債  權  人  和潤企業股份有限公司

法定代理人  劉源森  
上列聲請人聲請消費者債務清理更生事件，本院裁定如下： 
    主  文
聲請人陽正中於民國111年8月29日上午10時起開始更生程序。
命司法事務官進行本件更生程序。
    理  由
壹、按債務人不能清償債務或有不能清償之虞者，得依本條例所
    定更生或清算程序，清理其債務；債務人無擔保或無優先權
    之本金及利息債務總額未逾新臺幣一千二百萬元者，於法院
    裁定開始清算程序或宣告破產前，得向法院聲請更生。消費
    者債務清理條例（下稱消債條例）第3條、第42條第1項規定
    甚明。次按債務人對於金融機構負債務者，在聲請更生或清
    算前，應向最大債權金融機構請求協商債務清償方案，或向
    其住、居所地之法院或鄉、鎮、市、區調解委員會聲請債務
    清理之調解，消債條例第151條第1項定有明文。
貳、聲請意旨略以：
(一)聲請人自109年3月起擔任保全員之工作，分別受僱於天億保
    全公司、亞東保全公司，擔任保全員之薪資109年3月起至10
    9年12月31日止大約合計28萬2,083元，110年1月1日起至111
    年3月31日止合計收入為46萬5,138元。另於109年8月14日起
    至110年6月2日間同時於德興公司兼職，收入合計41萬0,790
    元。然因聲請人於德興公司之兼職乃定期契約，於110年5月
    契約已期滿。聲請人現僅任職於亞東保全公司，111年4月至
    7月間，薪資分別為1萬8,501元、1萬8,841元、2萬9,131元
    、2萬3,331元。
(二)聲請人個人每月生活費以衛福部公告110年度臺灣省最低生
    活支出13,288之1.2倍計算為1萬5,946元。聲請人需與弟弟
    共同扶養母親，因此參照上開最低生活費標準計算，聲請人
    應負擔扶養費為7,973元。聲請人支出合計2萬3,919元。
(三)是以聲請人以現存薪資顯然無法負擔最大債權銀行提出每月
    繳納1萬2,009元之分期方案，故無法達成協商。
(四)聲請人有不能清償債務之情形，兼之聲請人無擔保或無優先
    權之債務總額為124萬7,549元未逾1,200萬元，未經法院裁
    定開始清算程序或宣告破產，且聲請人於5年內未從事營業
    活動，爰依法向本院聲請更生等語。　　　　　
參、經查：
一、聲請人已聲請消債調解不成立
　　聲請人前於111年4月15日向本院聲請消費者債務清理之調解
    ，因無力清償債務而與最大債權銀行即臺灣土地銀行調解不
    成立等情，有本院111年度司消債調字第48號案卷可稽。
二、聲請人之債務總額未逾1,200萬元
    聲請人主張其積欠土地銀行等金融機構及非金融機構債權人
    無擔保或無優先權之債務共124萬7,549元。參照最大債權銀
    行土地銀行於調解時提出之還款分配表記載聲請人債權總額
    為216萬1,599元，如再加計聲請人補列之和潤企業公司債權
    36萬9,765元，堪信聲請人無擔保或無優先權之本金及利息
    債務總額未逾1,200萬元。　　
三、聲請人有不能清償債務情形
(一)按消債條例之立法意旨，乃在幫助陷於經濟上困境之債務人
    ，得藉由更生或清算程序，走出經濟困境，避免走向絕路，
    實現憲法所保障之生命權，並在清理債務過程中能適度保有
    符合人性尊嚴之最低基本生活所需，並非在幫助債務人保持
    其舊有之生活水平，因此在考量所謂之「生活必要性支出」
    ，自以維持一般人最低生活水平所需為準，否則對債權人即
    屬不公。次按債務人必要生活費用，以最近1年衛生福利部
    或直轄市政府所公告當地區每人每月最低生活費1點2倍定之
    ，消債條例第64條之2第1項定有明文。
(二)經查衛生福利部與直轄市政府公告之111年度臺灣省最低生
    活費1萬4,230元，其1.2倍為1萬7,076元，則聲請人個人每
    月必要生活費以上開金額列計，尚屬適當。　　
(三)聲請人110年6月2日以後未獲德興公司繼續聘用兼職，每月
    僅獲取保全員薪資，每月可領薪資大約在2萬7,000元左右，
    業據聲請人提出德興公司證明書、亞東保全公司在職證明書
    、薪資單等物堪信為真。
(四)是以聲請人每月薪資扣除上開個人每月必要生活費後所餘款
    項不到1萬元（27,000－17,076＝9,924），聲請人尚須扶養其
    母陽陳菊。是以聲請人確實無法每月提出1萬2,009元清償債
    務。且聲請人係50年4月生，現為61足歲，距離勞動基準法
    所定之強制退休年齡65歲，僅有4年，顯見聲請人亦無法負
    擔最大債權銀行提出長達15年之分期清償方案。
(五)且聲請人另積欠非金融機構之和潤公司36萬9,765元尚未列
    入上開清償方案內。　　
(五)從而，依據上述聲請人收入及負債支出狀況觀察，足認聲請
    人確有不能清償債務情形，如不調整其與債權人間之權利義
    務關係，極易衍生社會問題，難以維持安定之社會經濟秩序
    ，有違債清條例之立法目的，故應給予其更生之機會。
肆、綜上所述，聲請人既有不能清償債務之情事，自應允其於消
    債條例施行後，選擇以更生程序清理其債務，藉以妥適調整
    債務人與債權人及其他利害關係人間之權利義務關係，保障
    債權人獲得公平受償，並謀求債務人經濟生活之重建復甦機
    會。此外，聲請人尚未經法院裁定開始清算程序或宣告破產
    ，亦無消債條例第6條第3項、第8條或第46條各款所定駁回
    更生聲請之事由存在，則債務人聲請更生，於法尚無不符，
    應予准許。
伍、末按法院裁定開始更生或清算程序後，得命司法事務官進行
    更生或清算程序，必要時得選任律師、會計師或其他適當之
    自然人或法人為監督人或管理人，消債條例第16條第1項亦
    有規定。查本院既裁定准許開始本件更生程序，爰依前揭規
    定，命司法事務官進行本件更生程序，爰裁定如主文。

中　　華　　民　　國　　111 　年　　8 　　月　　25　　日
                      民事庭法  官  王翠芬
以上正本係照原本作成。
本件裁定不得抗告。
中　　華　　民　　國　　111 　年　　8 　　月　　25　　日
                            書記官  陳怡君